臺灣高等法院臺中分院刑事判決　　　　94年度上訴字第1432號
上　訴　人
即　自訴人　　威而廉有限公司
代　表　人　張上觀
自訴代理人　張慶達律師
被　　　告　甲○○
選任辯護人　陳慶祥律師
上列上訴人因被告偽造有價證券案件，不服臺灣臺中地方法院94
年度自字第34號中華民國94年6月7日第一審判決，提起上訴，本
院判決如下：
    主　  文
上訴駁回。
    理 　 由
一、本案經本院審理結果，認第一審判決認事用法均無不當，應
    予維持，並引用第一審判決書之理由（如附件）。
二、上訴人上訴意旨雖謂：
  (一)自訴人雖於原審調查時自述於92年3、4月間，被告擅自蓋上
    自訴人公司及代表人張上觀等印鑑章而偽造有價證券，然於
    94.6.3.補充自訴理由狀一(一)補充說明偽蓋公司及張上觀印
    章部分，係被告於92年4月4日前所為；而偽填系爭支票發票
    日及票面大、小寫金額部分，係被告另行起意於93.7.5及
    94.4.5.所為。是自訴人就偽蓋私章部分，均陳稱92.4.4以
    前，並無前後不一致之情。詎原判決不論系爭支票上之發票
    日、票面金額等偽載事項，未盡調查之責。
  (二)系爭支票二紙面額高達新台幣160萬元及300萬元，被告何以
    在史無前例之下簽出天價駭人數字？至於被告辯稱係向陳永
    富借款，則92.4.4或原判決所認92.4.25以前，自訴人公司
    財務狀況若何，不難調查自訴人在上述日期前銀行所設立之
    帳戶，資金往來情形？以上關涉在上述日期前被告不可能簽
    寫高金額支票，該二紙支票係上述日期後另行起意而為。詎
    原審視而不見，甚至對自訴人94.6.3補充自訴理由狀所提證
    物一、證明於92.4.4之前公司週轉資金充裕，毋需向外借款
    避而不談，顯未盡法院應澄清事實之義務。
  (三)退一步言之，被告所辯借款如係為真，則被告調借之金錢，
    資金去向如何？借貸利息若干？陳永富如何交付借款？以上
    均涉被告之辯解是否真實？被告有無偽造票面金額？未見原
    審查明。因之，本件支票之偽造，除印章外，尚有票面金額
    及發票日之偽造，是原判決僅囿於印章盜蓋部分之說明；對
    被告是否於92.4.4東窗事發後，另行起意偽填票面金額及發
    票日封筆不談，亦不調查證據，難謂於法有合。
  (四)綜上，系爭二紙支票顯係被告於92.4.4以後侵占空白支票若
    干時日後，而偽造票面金額及發票日，是另行起意簽發天大
    數字金額，別有用心，絕非自訴人主觀之猜測，（自訴人稱
    是被告與陳永富為打擊自訴人持交討債公司尚非無據），當
    無裁判上一關係等語。
三、惟查（一）自訴人所述，被告於九十二年二月間侵占系爭二
    紙空白支票、公司印鑑章云云，則果如自訴人所述，被告既
    早於九十二年二月間侵占系爭二紙空白支票及公司印鑑章，
    依吾人經驗法則，被告若有侵占犯行後，應即有意予以偽造
    簽發本案之支票使用，方符合其侵占該有價證券及公司印鑑
    章之目的，是以，自訴人原自訴所述，被告於九十二年二月
    間侵占前開二紙空白支票、公司印鑑章，復於同年三、四月
    間在前開二紙空白支票上盜蓋公司等印鑑章，而偽造簽發本
    案之支票二紙，方合實情，則被告前開侵占與偽造有價證券
    間，客觀上顯有直接、密切之原因、結果之牽連關係。雖自
    訴人嗣後改稱被告係另行起意於支票所載之發票日九十三年
    七月五日、九十四年四月五日，分別偽造前開二紙支票云云
    ，顯因自訴人因就其認被告同一案件向檢察官告訴被告偽造
    有價證券等乙案，偵查遲未終結，方循自訴途徑，以被告另
    行起意偽造有價證券等，並藉此欲加重被告之刑責，以求與
    被告間之刑事紛爭，能儘快解決，故尚難以自訴人主觀之推
    測，遽認自訴嗣後之指訴屬實。（二）自訴人公司之系爭支
    票帳戶，早已於九十二年四月九日由自訴人公司之代表人張
    上觀，親向華南銀行西豐原分行變更印鑑，由自訴人公司、
    代表人張上觀、被告等之印章，變為自訴人公司章及代表人
    張上觀印章，無須再蓋被告之印章，而被告至遲已於九十二
    年四月二十五日知悉，此有原印鑑卡、自訴人公司變更印鑑
    後簽發之支票、華南銀行西豐原分行九十二年四月二十五日
    華西豐存字第六八號覆被告之函文一紙，在卷可參（原審法
    院卷第六七頁，九十二年度偵字第九七五六號卷第二七至三
    十頁）。依系爭支票發票欄所蓋之自訴人公司印鑑章，代表
    人張上觀、被告之印章，顯見依常情被告簽發系爭支票之時
    點，應係於九十二年四月二十五日之前，否則若被告係於九
    十三年及九十四年間再簽發該支票，豈有明知上情，仍再蓋
    被告之印章於該系爭支票之理，自訴人所述偽造支票之時點
    分別為九十三年七月五日、九十四年四月五日云云，顯悖常
    情，僅係憑空懸測之詞，尚難憑採。（三）至自訴人所稱，
    被告簽發系爭二紙支票時，公司財務狀況如何以及被告事後
    有無持向他人調借款項，尚與本件自訴人係自訴被告本身有
    無偽造有價證券之罪嫌，尚無關涉。是本件自訴被告所涉之
    前開侵占空白支票、支票帳戶之公司印鑑章罪與偽造本案之
    二紙支票罪間，有裁判上一罪之牽連關係存在，然前開侵占
    罪部分，業據自訴人於九十二年四月七日、九十二年六月二
    十四日提出告訴，現由臺灣臺中地方法院檢察署，以九十二
    年度偵字第九七五六號、一五九九二號案件偵查中，準此，
    本案既經檢察官依法偵查中，則自訴人猶於九十四年五月十
    日，向原審法院提出自訴，自應諭知不受理判決，業經原審
    法院詳敘其之理由，原審因而諭知不受理之判決，核無不合
    ，自訴人上訴認應就被告予以論罪科刑，而指摘原判決不當
    ，為無理由，爰不經言詞辯論，駁回其上訴。
四、據上論斷，應依刑事訴訟法第372條前段、第373條、第368
    條，判決如主文
中　　華　　民　　國　　94　　年　　12　　月　　2　　 日
               刑事第二庭  審判長法　官　李　璋　鵬
                                 法　官　方　艤　駐
                                 法　官　蕭　錦　鍾
上列正本證明與原本無異。
如不服本判決應於收受送達後十日內向本院提出上訴書狀，其未
敘述上訴之理由者並得於提起上訴後十日內向本院補提理由書（
均須按他造當事人之人數附繕本）。
                                 書記官　廖　次　芬
中　　華　　民　　國　　94　　年　　12　　月　　2 　　日
                                                      Ｉ
